【裁判字號】    88,易,2227
【裁判日期】    890902
【裁判案由】    詐欺
【裁判全文】
臺灣桃園地方法院刑事判決                        八十八年度易字第二二二七號
    公訴人  臺灣桃園地方法院檢察署檢察官
    被  告  乙○○
右列被告因詐欺案件，經檢察官提起公訴（八十八年度偵緝字第九三一號），本院判
決如左：
    主  文
乙○○無罪。
    理  由
一、本件公訴意旨略以︰被告乙○○明知無資力購買拖車之車斗，竟意圖為自己不法
    之所有，於民國（下同）八十七年二月十三日，在桃園縣蘆竹鄉○○路○段一二
    二號前，佯向告訴人甲○○稱：欲以分期付款之方式購買車斗一部供己使用而使
    用詐術，並簽立發票日分別為八十八年五月十三日、六月十三日、七月十三日、
    八月十三日，面額新台幣（下同）六萬元之本票一紙、六萬二千元之本票二紙、
    八萬二千元之本票一紙，交予告訴人作為擔保付款之用，使告訴人陷於錯誤將車
    斗一部交付予被告，然被告不但未依約繳交車款，且上開本票屆期均未獲兌現，
    並避不見面，致告訴人追索無著，始知受騙。經告訴人訴請偵辦，因認被告涉有
    刑法第三百三十九條第一項詐欺取財罪嫌。
二、按犯罪事實應依證據認定之，無證據不得推定其犯罪事實，又不能證明被告犯罪
    者，應諭知無罪之判決，刑事訴訟法第一百五十四條、第三百零一條第一項分別
    定有明文。所謂認定犯罪事實之證據，係指足以認定被告確有犯罪行為之積極證
    據而言，該項證據自須適合於被告犯罪事實之認定，始得採為斷罪資料，又苟未
    能發現相當證據或證據不足以證明，自不能以推測或擬制之方法，以為裁判基礎
    ，故被告否認犯罪事實所持之辯解，縱屬不能成立，仍非有積極之證據足以證明
    其犯罪行為，不能遽為有罪之認定，此分別有最高法院二十九年上字第三一０五
    號、四十年台上字第八六號及三十年上字第一八三一號判例意旨可資參照。次按
    刑法第三百三十九條第一項詐欺罪之成立，係以行為人有為自己或第三人不法取
    得財物之意思，而施用欺罔等詐術手段，使人因其詐術陷於錯誤而將本人或第三
    人之物交付為要件，若行為人主觀上並無不法所有之意圖，抑或其所使用之方法
    ，客觀上不能認為詐術，亦不致使人陷於錯誤，即不構成該罪，此觀之最高法院
    十九年上字第一六九九號、四十六年台上字第二六０號判例意旨甚明。
三、公訴人認被告涉犯刑法第三百三十九條第一項之詐欺取財罪嫌，無非係以告訴人
    之指訴及被告所簽發之上開本票四張附卷可稽為其主要論罪依據。訊據被告乙○
    ○固坦承有於上開時、地簽發本票向告訴人甲○○購買車斗，尚有上開本票四張
    屆期未獲付款之事實，然堅決否認涉有上開犯行，辯稱：其係以三十餘萬元之價
    金，向告訴人購買車斗，並共簽發本票六張持交告訴人，且業於八十七年三月份
    、四月份分別交付六萬元現金及面額六萬元之支票一張，共計十二萬元之價金予
    告訴人等語。經查：被告係於八十八年二月十三日透過證人潘誠源之介紹向告訴
    人購買車斗一台，告訴人於被告向之商購車斗時，即知被告資力不足，無法一次
    付清車款，且係基於對證人潘誠源之信任關係，故而應允被告以簽發支票分期付
    款之方式購買車斗等情，此業經告訴人於偵查中及本院審理時指訴在卷（八十八
    年度他字第一一四０號偵查卷第一０頁背面；本院卷第九四頁、第九五頁），並
    經證人潘誠源於偵查中證稱屬實（偵查卷第一九頁背面），足徵被告於向告訴人
    購買車斗時，資力雖有不足，然客觀上並未施用任何足以使告訴人陷於錯誤，誤
    信其經濟狀況良好之欺罔手段，而告訴人明知告訴人之資力不足，仍因信賴證人
    潘誠源始同意被告以分期付款方式購買車斗，告訴人主觀上自無陷於任何錯誤之
    可言，其交付車斗係基於雙方之買賣契約，而非因被告施用任何詐術使其陷於錯
    誤而為之，再被告供稱其業於八十七年三月份交付六萬元現金予告訴人給付車款
    ，於八十七年四月二十五持交面額六萬元之支票一張予告訴人提領兌現，共計業
    已支付十二萬元車款予告訴人等語，其中被告於八十七年四月二十五日所交付之
    六萬元支票，確於同年月二十七日由告訴人證人陳麗金即告訴人之妻收受後，交
    由告訴人之母即案外人戴阿女背書轉讓予案外人江敏勇提示付款一節，亦據證人
    陳麗金於本院審理時證述無訛（本院卷第五八頁背面、第五九頁），並有保證責
    任苗栗縣竹南信用合作社八十八年十二月十三日竹南信社字第三七四號函及函覆
    之支票影本、支票存款交易明細表各一份、華南商業銀行萬華分行八十九年一月
    十四日華萬字第七號函一份附卷可稽（本院卷第二五頁至第二七頁），況告訴人
    於本院審理時亦指稱其係與被告約定自八十七年三月份開始以被告簽發之本票按
    月兌現付款，被告確係共計簽發六張本票予告訴人，八十七年三月十三日之本票
    屆期曾獲付款等語在卷（本院卷第九四頁背面、第九五頁），益見本件購車價款
    應為三十八萬六千元，而非告訴人所指屆期未獲付款之上開四張本票面額總計之
    二十六萬六千元，且被告曾依約支付二期車款，並非於購得車斗後隨即拒不付款
    ，至為灼然，被告上開所辯，應堪信為真實，是告訴人雖指稱本件之購車款項為
    二十六萬六千元，由被告簽發到期日分別為八十八年五月十三日、六月十三日、
    七月十三日、八月十三日之本票四張屆期均未獲付款，被告係惡意詐欺云云，顯
    與事實不符，不值採信，自不得僅憑告訴人上開與事實相違之指訴，推測被告主
    觀上有意圖為自己不法所有之詐欺犯意，被告應係於如期支付二次價款後，始因
    經濟困難無力繼續給付價款予告訴人甚明，從而，本件應純屬民事糾葛，要與詐
    欺取財罪之構成要件無涉，自不得以該罪相繩，此外，復查無其他積極證據足證
    被告犯有刑法第三百三十九條第一項之詐欺取財犯行，被告犯罪要屬不能證明，
    揆諸前揭規定與判例意旨，依法應為無罪判決之諭知。
據上論斷，應依刑事訴訟法第三百零一條第一項，判決如主文。
中      華    民      國    八十九    年      八      月    三十一    日
                              臺灣桃園地方法院刑事第五庭
                                  法  官   吳麗英
右正本證明與原本無異。
如不服本判決，應於判決送達後十日內向本院提出上訴狀( 應附繕本 )，上訴於
臺灣高等法院。
                                  書記官   江世亨
中        華        民        國   八十九   年   九   月    二    日


司法院資訊處製作；財團法人民間司法改革基金會備份。
